【裁判字號】    92,上易,1634
【裁判日期】    920725
【裁判案由】    侵占
【裁判全文】
臺灣高等法院刑事判決                          九十二年度上易字第一六三四號
    上  訴  人
    即  被  告  乙○○○
右上訴人因背信案件，不服臺灣板橋地方法院九十一年度自字第四四四號，中華民國
九十二年五月五日第一審判決，提起上訴，本院判決如左：
    主  文
原判決撤銷。
乙○○○連續為他人處理事務，意圖為自己不法之利益，而為違背其任務之行為，致
生損害於本人之財產，處有期徒刑陸月，如易科罰金以參佰元折算壹日。
    事  實
一、乙○○○受僱在台北縣新店市○○路二三五巷一二０號三樓運寶國際科技有限公
    司（下稱運寶公司），負責處理有關運寶公司之產品委請洋訊電氣技術顧問有限
    公司（下稱洋訊公司）作安全規格測試檢驗及應付帳款請款付款工作，違背其任
    務，基於意圖為自己不法利益之概括犯意，約定由洋訊公司負責人唐茵茵給付回
    扣，並將回扣金額在測試費報價單上向運寶公司請款，再由乙○○○向運寶公司
    辦理請款付款事宜，於洋訊公司領款後，再從中給付回扣款予乙○○○，洋訊公
    司自民國（下同）八十九年十二月二十五日至九十一年一月三十日止，於貨品檢
    驗合格向運寶公司請款時，並將測試費用外及擬支付乙○○○之回扣合併列為測
    試費，再於領得請款，先後於附表所示時間，在洋訊公司設於台北市○○○路○
    段三七二巷二七弄六六號一樓辦公處，交付附表所示之回扣金額予乙○○○，致
    生損害於運寶公司。嗣九十一年四月中旬，運寶公司因認洋訊公司之測試費用報
    價過高，向洋訊公司查詢始知上情。
二、案經運寶公司提起自訴。
    理  由
一、右揭事實業據上訴人即被告乙○○○，於原審及本院審理時均坦承不諱，核與自
    訴代理人甲○○所述情節相符，並有洋訊公司出具之發票影本七紙、運寶公司支
    付洋訊公司之支票影本五紙、付款申請單影本一紙、運寶公司之支票款對帳單二
    紙等件附卷可稽，復據洋訊公司負責人唐茵茵於原審到庭證述綦詳，本件事證明
    確，被告犯行，應堪認定。
二、按判斷自訴案件之範圍，須探求自訴人自訴被告犯罪事實之真意，而為客觀之衡
    量，法院不受自訴狀所引法條及罪名之拘束，故不能僅就自訴狀所引法條及罪名
    而為審理。又刑法上之背信罪與侵占罪，同屬破壞信賴關係侵害財產之犯罪類型
    ，而第三百四十二條之背信罪，乃一般性違背任務之犯罪，同法第三百三十六條
    第二項之業務侵占罪，則為特殊之背信行為，侵占罪之概念，隱含在背信罪之觀
    念之內，二者之基本社會事實同一（最高法院八十七年台非字第四Ｏ七號裁判參
    照）。本件自訴人於原審自訴被告於任職期間侵占如附表所示之公司款，於原審
    調查中，自訴代理人稱被告利用承辦安規工作，向公司聲請安規費用以少報多等
    語，則其自訴侵占之社會事實包括在背信之基本社會事實內，本院得就自訴範圍
    依法為法律適用甚明。核被告所為，係犯刑法第三百四十二條第一項之背信罪。
    被告先後多次犯行，時間緊接，所犯罪名及構成要件均屬相同，顯係基於概括犯
    意為之，應依刑法第五十六條連續犯之規定論以一罪，並加重其刑。
三、原審據以論罪，固非無據，惟查：洋訊公司於檢驗測試運寶公司產品合格後始得
    據以請款，均無預估請款問題，已據自訴代理人即被告於本院審理時供述洋訊公
    司係檢驗測試合格請款時增列回扣金額測試費用中報價請款，於請得款後，再依
    約支付回扣與被告，已如前述，原審認本件係預估請款後被告未退還溢收款云云
    ，事實之認定與卷證資料不符，自有未合。被告上訴意旨認原審量刑過重，提起
    上訴雖無理由，惟原判決既有上開可議之處，自應由本院撤銷另為適法判決。又
    自訴人於本院審理時更正起訴法條認被告所為涉犯背信罪嫌，併予辯論，本院自
    無變更法條之必要，附此說明。爰審酌被告並無前科素行尚佳、受僱於自訴人本
    應忠誠為受僱人尋找有利之檢測公司，竟為獲取回扣金之不法財物以致損害自訴
    人之犯罪動機、目的、手段、獲取之回扣數額及犯罪後坦承犯行，與自訴人協議
    和解等一切情狀，量處如主文第二項所示之刑，並諭知易科罰金之折算標準。
據上論斷，應依刑事訴訟法第三百六十九條第一項前段、第三百六十四條、第三百四
十三條、第二百九十九條第一項前段、刑法第五十六條、第三百四十二條第二項、第
四十一條第一項，罰金罰鍰提高標準條例第一條前段、第二條，判決如主文。
中      華      民      國    九十二    年      七      月    二十五    日
                              臺灣高等法院刑事第二十三庭
                                  審判長法  官  黃  瑞  華
                                        法  官  陳  坤  地
                                        法  官  王  淑  滿
右正本證明與原本無異。
不得上訴。
                                        書記官  陳  思  云
中      華      民      國    九十二    年      七      月    二十五    日
附錄：本案論罪科刑法條全文
中華民國刑法第三百四十二條
為他人處理事務，意圖為自己或第三人不法之利益，或損害本人之利益，
而為違背其任務之行為，致生損害於本人之財產或其他利益者，處五年以
下有期徒刑、拘役或科或併科一千元以下罰金。
前項之未遂犯罰之。
附表：
洋訊公司申請金額       洋訊公司實際應收帳款  洋訊公司給付回扣時間及金額
新台幣（下同）
十六萬八千元                七萬六千元         八十九年十二月十五日
                                               九萬二千元
二萬七千二百七十四元        二萬三千六百零四   九十年四月二十日
                            元                 三千七百七十元
十六萬一千七百元            八萬一千七百元     九十年五月十日
                                               八萬元
三十七萬四千八百五十元      二十萬一千五百六十 九十年十月二十五日
                                               十七萬三千二百九十元
三千八百八十五元             二千三百十元      九十年七月三十一日
                                               一千五百七十五元
十四萬七千元                 六萬三千元        九十年七月三十日
                                               八萬四千元
十五萬二千二百五十元         七萬二百五十元    九十年九月十九日
                                               八萬二千元
十八萬五千八百五十元         五萬四千六百元    九十一年一月三十日
                                               十三萬一千二百五十元
總額                                           六十四萬七千八百八十五元


司法院資訊處製作；財團法人民間司法改革基金會備份。
